【裁判字號】    98,家聲,635
【裁判日期】    990428
【裁判案由】    確定訴訟費用額
【裁判全文】
臺灣桃園地方法院民事裁定             98年度家聲字第635號
聲  請  人  財團法人法律扶助基金會
法定代理人  丙○○○
代  理  人  甲○○
相  對  人  戊○○
兼 上 一人
法定代理人  乙○○
相  對  人  丁○○
上列聲請人因相對人間請求給付扶養費等事件，聲請確定訴訟費
用額，本院裁定如下：
    主  文
相對人戊○○除受法律扶助之第三審律師費以及已預納郵費新台
幣肆佰伍拾玖元外，應負擔之訴訟費用額確定為新台幣陸萬壹仟
柒佰壹拾陸元。
相對人乙○○除受法律扶助之第三審律師費以及已預納郵費新台
幣肆佰伍拾玖元外，應負擔之訴訟費用額確定為新台幣萬捌仟
柒佰捌拾陸元。
相對人丁○○除乙○○、戊○○受法律扶助之第三審律師費以及
已預納第二審上訴之裁判費新臺幣肆萬伍仟玖佰零壹元外，應負
擔之訴訟費用額確定為新台幣陸仟佰玖拾元。
    理  由
一、按：
    (一)、「經准予訴訟救助者，於終局判決確定或訴訟不經裁判
        而終結後，第一審受訴法院應依職權以裁定確定訴訟費
        用額，向應負擔訴訟費用之當事人徵收之；其因訴訟救
        助暫免而應由受救助人負擔之訴訟費用，並得向具保證
        書人為強制執行（民訴114 I）」、「法院未於訴訟費
        用之裁判確定其費用額者，第一審受訴法院於該裁判有
        執行力後，應依聲請以裁定確定之（民訴91I）」，民
        事訴訟法第114 條第1 項、第91條第1 項分別定有明文
        。
    (二)、又按「符合法律扶助申請之要件及程式者，分會應為准
        許之扶助」、「分會就扶助事件所支出之酬金及必要費
        用，視為訴訟費用之一部」、「因法律扶助而由分會支
        出之酬金及必要費用，得向負擔訴訟費用之他造請求」
        、「分會得對於負擔訴訟費用之他造，請求歸還其支出
        之酬金及必要費用」、「分會得據受扶助人有執行力之
        執行名義，聲請確定訴訟費用額及強制執行」，法律扶
        助法第19條、第35條第1 至4 項亦分別定有明文。
二、聲請意旨略以：
    (一)、受扶助人乙○○（以下稱受扶助人）與相對人丁○○間
        請求給付扶養費等事件，一審程序於鈞院審理並為部分
        勝訴判決，相對人向臺灣高等法院提起上訴，後受扶助
        人不服高等法院判決上訴至最高法院，本案業已確定。
    (二)、受扶助人經本會扶助民事三審程序，判決部分勝訴，案
        件業已確定：
        (1)、受扶助人於民國93年10月19日依前開第19條規定向
            本會台北分會申請法律扶助，經本會審查決定准予
            扶助其與相對人丁○○間之請求給付扶養費等案件
            之三審程序，並指派扶助律師謝淑芬律師擔任訴訟
            代理人。
        (2)、本案三審經最高法院以95年度台上字第486 號判決
            受扶助人部分勝訴，廢棄部分之三審訴訟費用，由
            相對人負擔。
        (3)、茲本件確定證明書前已交付受扶助人收執，聲請人
            尚乏該確定證明書影本，此部分懇請鈞院調卷查察
            之。
    (三)、聲請人因上開法律扶助事件所支出之酬金新台幣（下同
        ）20,000元，依法律扶助法之上揭規定，自應視為訴訟
        費用之一部分，且得向負擔訴訟費用之他造為請求。
    綜上，爰依民事訴訟法第91條第1 項及第2 項之規定，提出
    審查表、財團法人法律扶助基金會（台北分會）扶助律師接
    案通知書、財團法人法律扶助基金會預付酬金領款單及支出
    酬金及必要費用明細表及最高法院95年度台上字第486 號判
    決等影本為證，聲請確定訴訟費用額。
三、經查，本件相對人戊○○、乙○○與另相對人丁○○間因請
    求給付扶養費等事件（本院90年度重家訴字第4 號、台灣高
    等法院93年度家上字第13號、最高法院95年度台上字第486
    號）已判決確定，其中相對人戊○○、乙○○於第一審聲請
    經准予訴訟救助（本院90年度聲字第384 號裁定）以及於第
    三審受財團法人法律扶助基金會（台北分會）法律扶助。是
    依首揭規定，本院自應依職權或依當事人之聲請或依財團法
    人法律扶助基金會（台北分會）之聲請以裁定確定本件訴訟
    費用額，合先說明。
四、就歷審訴訟費用，析述如下：
    (一)、第一審（90年度重家訴字第4 號）訴訟費用為新台幣（
        下同）64,406元：
        (1)、相對人即原告乙○○、戊○○等二人請求之訴訟標
            的金額：
            、乙○○請求丁○○給付1,934,470 元及自起訴
                狀繕本送達之翌日起至清償日止按年息百分之
                5 計算之利息。
            、戊○○請求丁○○應自民國90年4 月18日起至
                渠年滿20歲之前一日止，一次給付渠之扶養費
                4,414,209 元。
        (2)、第一審訴訟費用之計算：
            、乙○○於民國90年05月02日起訴請求丁○○給
                付1,934,470 元，依當時有效之民事訴訟費用
                法第2 條第1 項規定「民事因財產權而起訴，
                其訴訟標的之金額或價額未滿一百元者免徵裁
                判費，一百元以上者，每百元徵收一元，其畸
                零之數不滿百元者，以百元計算」。則乙○○
                之請求於第一審應徵之裁判費為19,345元，又
                另支出郵資459 元，是乙○○部分之第一審訴
                訟費用共為19,804元。
            、戊○○於民國90年05月02日起訴請求丁○○給
                付4,414,290 元，依前揭法條規定之計算，簡
                誌賢之請求於第一審應徵之裁判費為44,143元
                ，另亦支出郵資459 元，則戊○○部分之第一
                審訴訟費用共為44,602元。
            、綜上，第一審之訴訟費用共計為64,406元。
        (3)、第一審判決情形：
            、丁○○應給付原告乙○○830,000 元，及自民
                國90年5 月5 日起至清償日止，按年息百分之
                5 計算之利息。
            、丁○○應給付戊○○349,247 元。
            、丁○○應自民國92年10月18日起至民國105 年
                4 月17日止，按月於每月十日給付戊○○12,0
                43元；如遲誤一期履行者，其後之期間視為亦
                已到期。
            、戊○○、乙○○其餘之訴駁回。
            、訴訟費用由丁○○負擔二分之一，餘由戊○○
                、乙○○負擔。
        (4)、依第一審就訴訟費用之裁判計算：
            、乙○○之請求部分：
                乙○○應負擔9,902 元，扣除其已預納之郵資
                459 元，應再負擔之訴訟費用為9,443 元，另
                丁○○應負擔9,902 元。
            、戊○○之請求部分：
                戊○○應負擔22,301元，扣除其已預納之郵資
                459 元，應再負擔之訴訟費用為21,842元，而
                丁○○應負擔22,301元。
        (5)、至丁○○另提起反訴請求確認戊○○非其婚生子，
            預納裁判費180 元，並經法務部調查局為親子鑑定
            ，其鑑定費用為7,500 元，嗣丁○○於民國91年04
            月26日撤回反訴，此部分所生費用7,680 元應由簡
            進福另行負擔，於本件確定訴訟費用額中不予論述
            ，附此說明。
    (二)、第二審（93年度家上字第13號）訴訟費用之計算：
        (1)、原審被告丁○○上訴。
        (2)、原審原告乙○○、戊○○追加、撤回聲明：
            、乙○○追加請求丁○○應給付乙○○ 761,231
                元及自民國93年09月23日起至清償日止，按年
                息百分之5 計算之利息。
            、戊○○於民國93年09月21日具狀撤回原判決關
                於命丁○○給付之349,247 元及給付自民國92
                年10月18日起至民國93年09月22日止之扶養費
                134,480 元，經上訴人丁○○同意而生撤回之
                效力。
        (3)、第二審訴訟費用之計算：
            、丁○○上訴應徵第二審裁判費45,901元【參見
                原審90年度重家訴字第4 號民國92年11月28日
                補正裁定；含對乙○○部分13,545元（訴訟標
                的金額為830,000 元）以及戊○○部分32,356
                元（訴訟標的金額為2,155,697 元）】。
            、乙○○追加部分之裁判費為12,555元。
            、綜上，第二審之訴訟費用共為58,456元。
        (4)、第二審判決：
            、原判決關於命上訴人丁○○給付被上訴人蕭玉
                珠超過316,438 元及其利息部分，及命上訴人
                給付被上訴人戊○○超過「新台幣3,297 元，
                並自民國93年10月10日起至民國105 年04月17
                日止，按月於十日給付新台幣5,818 元」部分
                ，暨命上訴人負擔訴訟費用之裁判均廢棄。
            、上訴人應給付被上訴人乙○○290,348 元，及
                自民國93年09月23日起至清償日止，按年息百
                分之五計算之利息。
            、上第一項廢棄部分，被上訴人在第一審之訴駁
                回。
            、上訴人其餘上訴駁回。
            、被上訴人乙○○其餘追加之訴駁回。
            、第一審訴訟費用關於原判決命上訴人負擔部分
                、第二審訴訟費用及追加訴訟費用，均由上訴
                人負擔二分之一，餘由被上訴人負擔。
        (5)、依第二審就訴訟費用之裁判計算：
            、就第二審上訴之訴訟費用應由兩造各負擔二分
                之一，則上訴人丁○○應負擔第二審上訴費用
                為29,228元，被上訴人乙○○應負擔13,050元
                ，戊○○應負擔16,178元。
            、因戊○○於民國93年9 月21日撤回483,727 元
                之請求，此部分之一、二審裁判費12,115元（
                含二審裁判費7,277 元、一審裁判費4,838 元
                ）自應由戊○○負擔（●確定），且此部分應
                自一、二審裁判費中先予扣除之後，再計算兩
                造如何負擔一、二審訴訟費用。
            、依上列之說明，就第二審之訴訟費用，除
                由戊○○負擔撤回部分之7,277 元之外，簡進
                福應負擔25,590元【計算式：（58,456元－7,
                277 元）2 ＝25,590元（元以下四捨五入；
                下同）】；乙○○應負擔13,050元【計算式：
                （58,456元－7,277 元）2 26100/51179
                ＝13,050元】；戊○○應再負擔12,540元【計
                算式：（58,456元－7,277 元）2 25079/
                51179 ＝12,540元】。
            、又依第二審裁判就第一審訴訟費用關於原判決
                命上訴人丁○○負擔部分應由丁○○負擔二分
                之一即應負擔一審訴訟費用四分之一，其餘四
                分之三由乙○○與戊○○負擔。又承上列三--
                (二)--(5)--所述扣除戊○○應自行負擔撤回部
                分之訴訟費用4,838 元後，第一審之訴訟費用
                負擔應更正為：
                (甲)、乙○○之請求部分：
                    乙○○應負擔14,853元（計算式：19,804
                    元3/4 ＝14,853元），扣除其已預納之
                    郵資459 元後，其應再負擔之訴訟費用為
                    14,394元；另丁○○應負擔4,951 元（計
                    算式：19,804元1/4 ＝4,951 元）。
                (乙)、戊○○之請求部分：
                    戊○○除應自行負擔撤回部分之訴訟費用
                    4,838 元外，應再負擔22,301元【計算式：
                    ：（44,602元－4,838 元）3/4 －459
                    元〈扣除已預納之郵資〉＝29,364元】，
                    而丁○○應負擔9,941 元【計算式為：（
                    44,602元－4,838 元）1/4 ＝9,941 元
                    】。
    (三)、第三審（95年度台上字第486 號）訴訟費用之計算：
        58,456元：
        (1)、第二審被上訴人乙○○、戊○○上訴最高法院之聲
            明：
            、原判決不利於上訴人之部分廢棄。
            、上廢棄部分，被上訴人應再給付上訴人乙○○
                513,562 元，及自民國90年05月05日起至清償
                日止，按年息百分之5 計算之利息。
            、上廢棄部分，被上訴人應再給付上訴人戊○○
                3,527 元，及自民國93年10月10日起至民國10
                5 年04月17日止，再按每月十日給付上訴人簡
                誌賢6,225 元。
            、上廢棄部分，被上訴人應再給付上訴人乙○○
                470,883 元，及自民國93年09月23日起至清償
                日止，按年息百分之5 計算之利息。
            、第一、二、三審訴訟費用均由被上訴人負擔。
        (2)、第三審訴訟費用之計算：
            、上訴人戊○○請求之上訴金額為864,237 元，
                應徵第三審裁判費14,205元。
            、上訴人乙○○請求之上訴金額為984,445 元，
                應徵第三審裁判費16,185元。
            、上訴人乙○○三審受法律扶助之律師費20,000
                元，法律扶助法第35條第1 項固規定「分會就
                扶助事件所支出之酬金及必要費用，視為訴訟
                費用之一部」，惟該得視為訴訟費用之第三審
                律師酬金，究以多少為宜，自應由第三審之最
                高法院本諸職權或依聲請為認定（最高法院93
                年度台抗字第632 號、94年度台抗字第1132號
                裁定意旨參照），必經認定後始能列入第三審
                訴訟費用之計算，併予敘明。
            、綜上，第三審之訴訟費用，除上列尚待最高法
                院認定之律師酬金外，已足認定者共計為30,3
                90元。
        (3)、第三審判決情形：
            、原判決關於(一)駁回上訴人戊○○後開第二項之
                訴，(二)、駁回上訴人乙○○後開第三項追加之
                訴及各該訴訟費用部分廢棄。
            、上開(一)廢棄部分，被上訴人應再給付上訴人簡
                誌賢1,111 元，及自民國93年10月10日起至民
                國105 年04月17日止，按月於每月十日再給付
                上訴人戊○○1,962 元，如遲誤一期履行者，
                其後之期間視為亦已到期。
            、上開(二)廢棄部分，被上訴人應再給付上訴人蕭
                玉珠新台幣192,240 元及自民國93年09月23日
                起至清償日止，按年息百分之五計算之利息。
            、其他上訴駁回。
            、廢棄部分之第二、三審訴訟費用，由被上訴人
                負擔；駁回其他上訴部分之第三審訴訟費用，
                由上訴人負擔。
        (4)、依第三審就訴訟費用之裁判計算：
            、上訴人乙○○請求之上訴金額為984,445 元，
                應徵第三審訴訟費用為16,185元。乙○○敗訴
                金額792,205 元，勝訴金額192,240 元，則上
                訴人乙○○應負擔之三審訴訟費用為13,024元
                【計算式：16,185元〈792,205 /984,445〉
                ＝13,024元】（●確定），而被上訴人丁○○
                應負擔此部分之第三審訴訟費用為3,161 元【
                計算式為：16,185元〈192,240/984,445 ＝
                3,161元〉】（●確定）。
              ◎【上訴人乙○○受法律扶助之第三審 20,000
                  元律師費，法律扶助法第35條第1 項固規定
                  「分會就扶助事件所支出之酬金及必要費用
                  ，視為訴訟費用之一部」，因該得視為訴訟
                  費用之第三審律師酬金，究以多少為宜，自
                  應由第三審之最高法院本諸職權或依聲請為
                  認定，必經認定後始能列入第三審訴訟費用
                  之計算（最高法院93年度台抗字第632 號、
                  94年度台抗字第1132號裁定意旨參照），本
                  件此部份未據提出最高法院認定之裁判，故
                  無法逕予列入】。
            、上訴人戊○○請求之上訴金額為864,237 元，
                應徵第三審訴訟費用為14,205元，而戊○○敗
                訴金額614,540 元，勝訴金額249,697 元，則
                上訴人戊○○應負擔三審訴訟費用為10,101元
                【計算式：14,205元〈614,540/864,237 〉
                ＝10,101元】（●確定），而被上訴人丁○○
                應負擔此部分之第三審訴訟費用為4,104 元【
                計算式：14,205元〈249,697/864,237 〉＝
                4,104元】（●確定）。
            、又依第三審裁判駁回乙○○請求返還不當得利
                830,000 元部分之二審敗訴金額513,562 元之
                上訴，仍維持第二審所判金額316,438 元，則
                此第二審既已確定，依第二審部分所核負擔的
                訴訟費用部分亦告確定，即：
                (甲)、一審訴訟費用由乙○○負擔四分之三、簡
                    進福負擔四分之一，依前開計算之裁判費
                    19,804 元 部分，由乙○○負擔四分之三
                    即14,853元，扣除已繳納郵資459 元，應
                    再負擔14,394元（●確定），而丁○○應
                    負擔4,951 元【詳見上列三--(二)--(5)--
                    --(甲)之計算】（●確定）。
                (乙)、又乙○○同上不當得利請求之第二審訴訟
                    費用核為各負擔二分之一，依此計算之裁
                    判費13,545元部分，即由丁○○負擔二分
                    之一即6,773 元（●確定），而乙○○負
                    擔6,772 元（●確定）。
            、另就乙○○於第二審追加請求761,231 元，應
                徵裁判費12,555元，第二審判決僅於290,348
                元部分勝訴，經乙○○上訴後，第三審再增加
                給付192,240 元（勝訴），而第二審原核之訴
                訟費用負擔亦經第三審為之廢棄，且第三審對
                之並無確切之負擔比例，僅諭知「廢棄部分之
                第二、三審訴訟費用，由被上訴人負擔；駁回
                其他上訴部分之第三審訴訟費用，由上訴人負
                擔」，是自應依勝敗之比例為訴訟費用負擔之
                計算標準。經核算乙○○於第二審追加請求之
                訴訟費用12,555元，應由丁○○負擔7,959 元
                【計算式：12,555元（761,231 －290,348
                －192,240 ）/761,231＝7,959 元】（●確定
                ），另乙○○負擔4,596 元【計算式：12,555
                元（290,348 ＋192,240 ）/761,231＝4,59
                6 元】（●確定）。
            、就戊○○請求扶養費之訴訟費用（扣除其因撤
                回而應自行負擔部分）負擔：
                (甲)、一審原判丁○○每月應給付之金額為12,4
                    03元，二審判決減為5,818 元，第三審判
                    決再增為7,780 元，二審原為之訴訟費用
                    裁判亦經三審為之廢棄，經核戊○○於民
                    國90年5 月2 日起訴請求丁○○給付4,41
                    4,290 元，依前揭計算應徵第一審裁判費
                    44,143元及支出郵資459 元，計44,602元
                    ，惟戊○○於二審時撤回483,727 元之請
                    求，此部分之裁判費4,838 元應由戊○○
                    自行負擔，扣除後，一審應歸兩造分擔之
                    訴訟費用應為39,764元【44,602元－4,83
                    8 元＝39,764】。而原一審之比例分擔亦
                    因戊○○之撤回部分請求以及上級審之廢
                    棄裁判，對於原第一、二審之訴訟費用負
                    擔，自應依勝敗之比例來計算應分擔之訴
                    訟費用額。依此，則戊○○除應負擔前撤
                    回之第一審裁判費4,838 元（前已論述確
                    定）外，應再負擔之一審訴訟費用為30,2
                    21元【計算式：39,764元｛（戊○○敗
                    訴金額24,461元）/（戊○○請求金額32,
                    241 元）｝＝30,221元】（●確定）。另
                    丁○○應負擔之一審訴訟費用為9,543 元
                    【計算式：39,764元｛（丁○○敗訴金
                    額7,780 元）/（戊○○請求金額 32,241
                    元）｝＝9,543 元】（●確定）。
                (乙)、就戊○○扶養費請求之一審裁判，丁○○
                    提起第二審上訴，繳納二審裁判費32,356
                    元，扣除戊○○應負擔其撤回483,727 元
                    請求所應自行負擔之第二審裁判費 7,277
                    元外，此戊○○扶養費請求之第二審裁判
                    費為25,079元【32,356元－7,277 元＝25
                    ,079元】。而依同上之說明與計算，簡進
                    福應負擔之二審訴訟費用為15,800元【計
                    算式為：25,079元｛（丁○○敗訴金額
                    7,780 元）/ （一審判決金額12,403元）
                    ｝＝15,800元】（●確定）。而戊○○除
                    應負擔前撤回之第二審裁判費7,277 元（
                    前已論述確定）外，應再負擔之二審訴訟
                    費用為9,279 元【計算式：25,079元｛
                    （戊○○敗訴金額4,623 元）/ （一審判
                    決金額12,403元）｝＝9,279 元】（●確
                    定）。
五、綜上之計算，則：
    (一)、戊○○應負擔之第一、二、三審訴訟費用共為62,175元
        ，扣除其已支出郵資459 元後，應再負擔之第一、二、
        三審訴訟費用確定為61,716元【計算式：12,115元（撤
        回請求應自行負擔之裁判費）＋30,221元（第一審應負
        擔之訴訟費用）＋9,279 元（第二審應負擔之訴訟費用
        ）＋10,101元（第三審應負擔之訴訟費用）－459 元（
        已自行支出之郵費）＝61,716元】。
    (二)、乙○○應負擔之第一、二、三審訴訟費用共為39,245元
        ，扣除其已支出郵資459 元後，應再負擔之第一、二、
        三審訴訟費用確定為38,786元【計算式：14,853元（第
        一審應負擔之訴訟費用）＋6,772 元（應負擔丁○○上
        訴部分之第二審之訴訟費用）＋4,596 元（應負擔乙○○於第二審追加請求部分之第二審訴訟費用）＋13,024
        元（第三審應負擔之訴訟費用）－459 元（已自行支出
        之郵費）＝38,786元】。
    (三)、丁○○應負擔之第一、二、三審訴訟費用共為52,291元
        ，扣除已自行預納之第二審上訴費用45,901元，應再負
        擔之訴訟費用額確定為6,390 元【計算式：4,951 元（
        應負擔乙○○請求部分之第一審訴訟費用）＋9,543 元
        （應負擔戊○○請求部分之第一審訴訟費用）＋ 6,733
        元（丁○○就乙○○請求部分上訴第二審應負擔之訴訟
        費用）＋7,959 元（應負擔乙○○於第二審追加請求部
        分之第二審訴訟費用）＋15,800元（就戊○○原請求經
        丁○○上訴第二審部分應負擔之第二審訴訟費用）＋3,
        161 元（應負擔乙○○上訴第三審部分之第三審訴訟費
        用）＋4,104 元（應負擔戊○○上訴第三審部分之第三
        審訴訟費用）－45,901元（丁○○已自行預納之第二審
        裁判費）＝6,390 元】。
    (四)、末至上訴人乙○○受法律扶助之第三審律師費20,000元
        部分，因未據聲請人提出最高法院認定之裁判，故無法
        逕予列入，應俟最高法院為認定之裁判後，再另行聲請
        確定該部分費用之如何分擔，再次敘明。
六、依民事訴訟法第114 條第1 項、第91條、法律扶助法第35條
    第4 項，裁定如主文。
中    華    民    國    99    年    4     月    28    日
                        家事法庭法  官  鄭新後
以上正本證明與原本無異。
如對本裁定不服，應於收受裁定正本送達後10日內向本院提出抗
告狀，並繳納抗告裁判費新台幣1,000 元。
中    華    民    國    99    年    4     月    28    日
                                書記官  許家齡

司法院資訊處製作；財團法人民間司法改革基金會備份。
